【裁判字號】    90,裁,901
【裁判日期】    901108
【裁判案由】    營利事業所得稅
【裁判全文】
最  高  行  政  法  院  裁  定                      九十年度裁字第九○一號
    聲  請  人  合家歡育樂事業股份有限公司
    代  表  人  甲○○
右聲請人因營利事業所得稅事件，對本院中華民國八十九年五月二十五日八十九年度
裁字第七九五號裁定，聲請再審。本院裁定如左：
    主  文
再審之聲請駁回。
再審訴訟費用由聲請人負擔。
    理  由
按行政訴訟當事人對本院之裁定聲請再審，必須具有行政訴訟法第二百七十三條第一
項所列各款情形之一者，或有該條第二項之情形始得為之，而該條第一項第一款所謂
適用法規顯有錯誤，係指原裁定所適用之法規與該案應適用之現行法規相違背，或與
解釋判例有所牴觸者而言。本件聲請人前因營利事業所得稅事件，提起行政訴訟，經
本院八十九年度裁字第七九五號裁定（以下簡稱原裁定）駁回其訴後，茲聲請人復對
原裁定聲請再審，核其聲請再審意旨略以：聲請人收受原處分之日係星期六下午，已
是休息日，此一送達本身已有不合法於先，依民事訴訟法第一百四十條第一項但書之
規定，此一送達若未經應受送達人拒絕收領，仍生送達之效力，惟送達效力起算之日
，法無明文，似應以休息日終了後第一個工作日起算，始符合公平之原則。是以本件
原處分之三十日訴願不變期間應自八十七年八月十八日（星期一）起算，至同年九月
十六日屆滿，聲請人於同年九月十五日提起訴願，於法並無不合。修正前舊訴願法第
十七條第二項規定訴願因逾越法定期限，決定駁回時，若原處分顯屬違法或不當者，
原處分機關或其上級機關得依職權變更或撤銷之。此一規定因係賦予原處分機關或其
上級機關，對於顯然違法或不當而已確定之行政處分，得本於行政監督之功能，依職
權予以變更或撤銷；然此一規定，同時亦提供人民另一個救濟途徑，即當違法或不當
之行政處分因故確定時，人民仍有機會請求上級行政機關變更或撤銷此一確定處分，
以避免該違法或不當處分所造成之損害持績或擴大。從而，修正前訴願法（相當於訴
願法第八十條）此一規定不應僅解釋為行政機關之權力，應認為亦是人民之權利。當
受處分人就已確定之行政處分主張其有違法或不當時，訴願或再訴願機關除駁回其訴
願或再訴願外，仍應於決定書中決定是否變更或撤銷原處分，並於理由中說明無該規
定適用之理由，否則仍有已受訴願之事項未予決定之違法。實則，本件財政部臺北市
國稅局在為行政處分之初已有違法在先，聲請人業已於於訴願、再訴願及行政訴訟中
主張說明，並舉本院五十六年判字第一八號、五十七年判字第六○號及六十一年判字
第一一九八號等判例佐證原處分之失，惟原裁定就此部分未有著墨，旋以程序問題裁
定駁回訴訟，不合行政救濟保護人民權益之旨。原裁定實已違法，並侵害原告之公法
上權利等語。經查：修正前訴願法第九條第一項規定：「訴願自機關之行政處分書或
決定書送達之次日起，應於三十日內提起之。」，則聲請人主張原處分送達效力起算
之日，法無明文，似應以休息日終了後第一個工作日起算，始符合公平之原則等語，
自不足採。又原裁定以：「按訴願自機關之行政處分書或決定書達到之次日起，應於
三十日內提起之，（修正前）訴願法第九條第一項定有明文，若逾越三十日之不變期
間而提起訴願，自為法所不許。本件原告（即聲請人，以下同）於民國八十七年八月
十五日收受原處分即被告（即財政部臺北市國稅局，以下同）民國八十七年八月十四
日財北國稅法字第八七○三二八四○號，有財政部臺北市國稅局郵務送達證書附原
處分卷可稽，計其三十日之提起訴願期間（原告營業所設於臺北市，無修正前訴願法
第十條第一項規定扣除在途期間之適用），應於民國八十七年八月十六日起算，至同
年九月十四日（星期一）屆滿，則原告遲至民國八十七年九月十五日始向財政部提起
訴願，有其提出之訴願書上收文戳可按，其提起訴願已逾上開法定不變期間，揆諸首
開說明，自為法所不許。一再訴願決定以其訴願逾期，從程序上予以駁回，核無不合
。至於原告主張其收受原處分之送達日為星期六下午休息時間，該送達時間應延為次
星期一，於法無據，委無可採；又（修正前）訴願法第十七條第二項（原告援引修正
後訴願法第八十條規定，該修正之訴願法尚未施行）固規定訴願因逾越法定期限，決
定駁回時，若原處分顯屬違法或不當者，原處分機關或其上級機關得依職權變更或撤
銷之。惟此項規定係賦予原處分機關或其上級機關對於顯然違法或不當而已確定之行
政處分，得本於行政監督功能，依職權予以變更或撤銷而已。訴願或再訴願機關如不
認原行政處分有顯然違法或不當情事而決定駁回時，自無庸於決定書另說明不能適用
該項之理由。原告亦不得執訴願再訴願決定未適用該項為由提起行政訴訟。復本件之
訴既不合法應予駁回，原告所為實體上之主張，已無審究之必要，併此明。」為由
，依行政訴訟法第十四條第一項規定，裁定駁回聲請人在前程序之訴。核其所適用之
法規與該案應適用之現行法規並無違背，與解釋判例，亦無牴觸，並無所謂適用法規
顯有錯誤之情形；聲請人主張原裁定適用法規顯有錯誤，核屬法律上見解之歧異。從
而，聲請人主張原裁定有適用法規顯有錯誤之再審事由聲請本件再審，非有理由。又
訴願決定及再訴願決定均已明本件並無修正前訴願法第十七條第二項所定情事，且
此部分係原處分若顯屬違法或不當，原處分機關或其上級機關得依職權變更或撤銷之
事項，非前程序之行政訴訟所得審究之範圍。從而，聲請人主張原裁定有再審事由聲
請再審，揆諸首揭規定及說明，殊難認有再審事由，本件再審之聲請為無理由，應予
駁回。
據上論結，本件再審之聲請為無理由，爰依行政訴訟法第二百八十三條、第二百七十
八條第二項、第一百零四條、民事訴訟法第九十五條、第七十八條，裁定如主文。
中    華    民    國      九十      年      十一      月      八        日
                    最 高 行 政 法 院  第 四 庭
                                審 判 長 法  官      葉  振  權
                                         法  官      蔡  進  田
                                         法  官      吳  錦  龍
                                         法  官      劉  鑫  楨
                                         法  官      吳  明  鴻
右  正  本  證  明  與  原  本  無  異
                                         法院書記官  陳  盛  信
中    華    民    國      九十      年      十一      月      八        日


司法院資訊處製作；財團法人民間司法改革基金會備份。
